臺灣新竹地方法院刑事判決
110年度訴字第289號
公  訴  人  臺灣新竹地方檢察署檢察官
被      告  熊威名



            孫健民


            戴佑承



            謝翔合



            許復竣



上列被告因妨害秩序等案件，經檢察官提起公訴（109年度偵字
第14026號），因被告於準備程序中為有罪之陳述，經本院告知
被告簡式審判程序之旨，並聽取當事人意見後，本院裁定由受命
法官獨任進行簡式審判程序，判決如下：
    主  文
一、熊威名犯在公共場所聚集三人以上下手實施強暴罪，累犯，
    處有期徒刑捌月。
二、孫健民共同犯強制未遂罪，累犯，處有期徒刑參月，如易科
    罰金，以新臺幣壹仟元折算壹日。
三、戴佑承共同犯強制未遂罪，處有期徒刑貳月，如易科罰金，
    以新臺幣壹仟元折算壹日。
四、謝翔合共同犯強制未遂罪，處有期徒刑參月，如易科罰金，
    以新臺幣壹仟元折算壹日。
五、許復竣共同犯強制未遂罪，累犯，處有期徒刑參月，如易科
    罰金，以新臺幣壹仟元折算壹日。
    犯 罪 事 實
熊威名、孫健民為羅泓淇（所涉殺人未遂等罪嫌，另行審結）之
友人，因羅泓淇前與曾萬誠、蔡亦程有糾紛，所有車輛遭曾萬誠
毀損，羅泓淇遂心有不甘，即首謀而基於在公共場所聚集三人以
上施強暴之犯意，於民國109年12月13日4時許，以通訊軟體Face
Time聯繫熊威名、孫健民，孫健民又邀同戴佑承、謝翔合、許復
竣，其等在新竹市東大路與水田街交岔路口會合而知悉上情後，
欲一同至新竹市民生路攔阻經常出沒該處之曾萬誠所使用車號00
0-0000號自用小客車，再與曾萬誠、蔡亦程理論，其等即共同基
於在公共場所聚集三人以上施強暴及強制之犯意聯絡，由羅泓淇
搭乘熊威名所駕駛車號000-0000號租賃小客車帶路，孫健民駕駛
車號000-0000號自用小客車搭載戴佑承，謝翔合駕駛車號000-00
00號自用小客車，許復竣駕駛車號000-0000號自用小客車跟隨在
後助勢，於同日4時26分許，其等沿民生路往中央路方向車道行
駛，行經新竹市○○路000號前時，羅泓淇因發現曾萬誠車輛正行
駛在對向（即民生路往經國路方向）車道，遂指示熊威名攔阻，
熊威名即逆向跨越車道攔截曾萬誠車輛而下手施強暴，以此方式
著手妨害曾萬誠車輛之行進，幸因時值清晨，非交通繁忙時刻，
曾萬誠車輛因此擁有足夠空間，無庸顧忌會影響其他車輛行進安
全，得趁緊跟在後助勢之孫健民、戴佑承、謝翔合、許復竣所使
用車輛未及反應和配合熊威名車輛形成合圍之勢前，成功閃避、
迴轉並往中央路方向駛去。
    理  由
一、本件犯罪事實及所犯法條，業經檢察官於110年11月8日以11
    0年度蒞字第5086號補充理由書補充、變更，並無影響基本
    事實同一之情形，且經本院告知被告熊威名、孫健民、戴佑
    承、謝翔合、許復竣，故自應以檢察官補正之內容作為本案
    審理之範圍。
二、認定事實所憑證據：　　
（一）被告熊威名、孫健民、戴佑承、謝翔合、許復竣於本院訊
      問時之自白。
（二）證人即共同被告羅泓淇於警詢及偵查中之證述。
（三）證人曾萬誠於警詢中之證述。 
（四）車牌號碼000-0000號租賃小客車之車輛詳細資料報表1紙
      （見偵字卷一第20頁）、車牌號碼000-0000、AXZ-3393、
      BFF-1875號自用小客車之車輛詳細資料報表各1紙（見偵
      字卷一第27、38、44頁）。
（五）109年12月13日4時25、26分許新竹市○區○○路000號前之路
      口監視器影像翻拍照片6張（見偵字卷一第63至65頁）及
      監視器影像光碟1片（置於本院卷二後附證物袋內）。
（六）新竹市警察局第二分局偵查佐許育誠109年12月13日出具
      之職務報告1份（見偵字卷一第5頁至反面）。
（七）車牌號碼000-0000號自用小客車之車輛詳細資料報表1紙
      （見偵字卷一第83頁）。
三、論罪：
（一）核被告熊威名所為，係犯刑法第150條第1項後段在公共場
      所聚集三人以上下手實施強暴罪、同法第304條第2項、第
      1項強制未遂罪。被告熊威名以一行為觸犯上開構成要件
      不同之罪名，為想像競合犯，應從一重依在公共場所聚集
      三人以上下手實施強暴罪處斷。
（二）核被告孫健民、戴佑承、謝翔合、許復竣所為，均係犯刑
      法第150條第1項前段在公共場所聚集三人以上施強暴在場
      助勢罪、同法第304條第2項、第1項強制未遂罪。被告孫
      健民、戴佑承、謝翔合、許復竣以一行為觸犯上開構成要
      件不同之罪名，為想像競合犯，應從一重依強制未遂罪處
      斷。
（三）被告熊威名、孫健民、戴佑承、謝翔合、許復竣與共犯羅
      泓淇就逆向攔車之強制未遂行為部分，有犯意聯絡，行為
      分擔，應論以共同正犯。
四、刑之加重減輕：
（一）累犯：
　　  按刑法第47條第1項規定：「受徒刑之執行完畢，或一部
      之執行而赦免後，5年以內故意再犯有期徒刑以上之罪者
      ，為累犯，加重本刑至2分之1。」有關累犯加重本刑部分
      ，不生違反憲法一行為不二罰原則之問題。惟其不分情節
      ，基於累犯者有其特別惡性及對刑罰反應力薄弱等立法理
      由，一律須加重最低本刑，於不符合刑法第59條所定要件
      之情形下，致生行為人所受之刑罰超過其所應負擔罪責之
      個案，其人身自由因此遭受過苛之侵害部分，對人民受憲
      法第8條保障之人身自由所為限制，不符憲法罪刑相當原
      則，牴觸憲法第23條比例原則，於該規定修正前，法院就
      該個案應裁量是否加重最低本刑，業於108年2月22日經司
      法院釋字第775號解釋意旨揭示，合先說明。
　 1、查被告熊威名前於106年間因傷害、恐嚇案件，經本院以1
      07年度易緝字第2號判決判處有期徒刑5月、4月，應執行
      刑有期徒刑8月，上訴後經臺灣高等法院以107年度上易字
      第1259號判決上訴駁回而告確定，並於108年3月12日易科
      罰金執行完畢。有被告熊威名之臺灣高等法院被告前案紀
      錄表在卷可稽，其於徒刑執行完畢5年內，故意再犯本件
      有期徒刑以上之罪，為累犯，本院衡酌使本件被告熊威名
      構成累犯之傷害、恐嚇等罪之犯罪事實，與本件被告熊威
      名所犯之罪，情節上均為向被害人施加強暴、脅迫，可認
      被告熊威名主觀上具有特別惡性，且對刑罰反應力薄弱，
      爰依刑法第47條第1項規定加重其刑。
　 2、被告孫健民前於102年間因寄藏具殺傷力之手槍、子彈案
      件，經本院以102年度訴字第289號判決判處有期徒刑5年2
      月，併科罰金新臺幣10萬元確定，於106年11月23日假釋
      出監，於108年11月22日假釋期滿未經撤銷，未執行之刑
      以已執行論。有被告孫健民之臺灣高等法院被告前案紀錄
      表在卷可稽，其於徒刑執行完畢5年內，故意再犯本件有
      期徒刑以上之罪，為累犯，本院衡酌使本件被告孫健民構
      成累犯之犯罪事實為持有槍彈且於公共場所射擊，與本件
      被告孫健民所犯之罪，情節上均有在公共場所施強暴之情
      形，可認被告孫健民主觀上具有特別惡性，且對刑罰反應
      力薄弱，爰依刑法第47條第1項規定加重其刑。
　 3、被告許復竣前於104年間因毀損案件，經本院以104年度訴
      字第213號判決判處有期徒刑6月確定，又於105年間因剝
      奪他人行動自由案件，經本院以106年度訴字第31號判決
      判處有期徒刑2月確定，嗣上開2罪刑經本院以108年度聲
      字第243號裁定應執行有期徒刑7月確定，於108年5月29日
      易科罰金執行完畢。本院衡酌使本件被告許復竣構成累犯
      之毀損、妨害自由等罪之犯罪事實，與本件被告許復竣所
      犯之罪，情節上均有在公共場所施強暴之情形，可認被告
      許復竣主觀上具有特別惡性，且對刑罰反應力薄弱，爰依
      刑法第47條第1項規定加重其刑。
（二）被告孫健民、戴佑承、謝翔合、許復竣共同犯強制罪部分
      ，已著手於強制行為之實行而不遂，均依刑法第25條第2
      項規定減輕其刑。
（三）按想像競合犯之處斷刑，本質上係「刑之合併」。其所謂
      從一重處斷，乃將想像競合犯組成之評價上數罪，合併為
      科刑一罪，其所對應之刑罰，亦合併其評價上數罪之數法
      定刑，而為一個處斷刑。易言之，想像競合犯侵害數法益
      者皆成立犯罪，論罪時必須輕、重罪併舉論述，同時宣告
      所犯各罪名，包括各罪有無加重、減免其刑之情形，亦應
      說明論列，量刑時併衡酌輕罪部分量刑事由，評價始為充
      足，然後依刑法第55條前段規定「從一重處斷」，非謂對
      於其餘各罪可置而不論。因此，法院決定處斷刑時，雖以
      其中最重罪名之法定刑，做為裁量之準據，惟於裁量其輕
      重時，仍應將輕罪合併評價在內（最高法院108年度台上
      字第4405、4408號判決意旨）。被告熊威名所犯強制未遂
      罪部分，原有上開刑法第25條第2項減輕其刑規定之適用
      ，惟其所犯強制未遂罪，係屬想像競合犯其中之輕罪，被
      告熊威名就本案犯行係從一重之在公共場所聚集三人以上
      下手實施強暴罪處斷，然就此部分想像競合輕罪得減刑部
      分，依上開說明，由本院於依刑法第57條量刑時一併衡酌
      該部分減輕其刑事由，先予敘明。
（四）被告孫健民、許復竣有上開刑之加重（累犯）及減輕事由
      （未遂犯），依法先加重其刑再減輕其刑。
五、爰審酌被告熊威名、孫健民、戴佑承、謝翔合、許復竣僅因共犯羅泓淇與被害人曾萬誠間之細故，即聚集於公共場所欲攔阻被害人曾萬誠之車輛，而由被告熊威名逆向跨越車道攔截，雖未得手，然仍對社會秩序造成一定程度之危害，均應予以非難，惟念被告5人均坦承犯行，犯後態度尚可，而被害人曾萬誠亦表示不願追究之意（見本院卷二第11頁），兼衡被告5人各自犯罪之動機、目的、手段、參與犯罪之情節、智識程度、家庭狀況等一切情狀，量處如主文所示之刑，並就被告孫健民、戴佑承、謝翔合、許復竣部分均諭知易科罰金之折算標準。
六、依刑事訴訟法第273條之1第1項、第299條第1項前段，判決
    如主文。
本案經檢察官林佳穎提起公訴，檢察官陳中順到庭執行職務。
中    華    民    國   110    年    12    月    15    日
                  刑事第八庭    法  官  潘韋廷
以上正本證明與原本無異。
如不服本判決應於收受本判決後20日內向本院提出上訴書狀，上
訴書狀應敘述具體理由。上訴書狀未敘述上訴理由者，應於上訴
期間屆滿後20日內補提理由書狀於本院(均須按他造當事人之人
數附繕本 )「切勿逕送上級法院」。 
中　　華　　民　　國　　110 　年　　12　　月　　15　　日
                                書記官  彭筠凱
附錄本案論罪科刑法條全文：
刑法第150條第1項
在公共場所或公眾得出入之場所聚集三人以上，施強暴脅迫者，
在場助勢之人，處一年以下有期徒刑、拘役或十萬元以下罰金；
首謀及下手實施者，處六月以上五年以下有期徒刑。

刑法第304條
以強暴、脅迫使人行無義務之事或妨害人行使權利者，處三年以
下有期徒刑、拘役或九千元以下罰金。
前項之未遂犯罰之。